臺灣基隆地方法院刑事判決
110年度交簡上字第21號
上  訴  人  臺灣基隆地方檢察署檢察官
上  訴  人  
即  被  告  江娟  



上列上訴人因被告犯過失傷害案件，不服本院中華民國110年5月
21日110年度基交簡字第144號第一審判決（聲請簡易判決處刑案
號：110年度偵字第110號），提起上訴，本院管轄之第二審合議
庭判決如下：
    主  文
原判決撤銷。
甲○汽車駕駛人，酒醉駕車犯過失傷害罪，處有期徒刑肆月，如
易科罰金，以新臺幣壹仟元折算壹日。
    事  實
一、甲○明知酒後不得駕車，仍於民國109年9月15日晚上7時許，
    在基隆市仁愛區之小吃店飲用酒類後，駕駛車牌號碼0000-0
    0號自用小客車，沿新北市瑞芳區台2線往宜蘭方向行駛（涉
    犯公共危險罪嫌部分，業經本院以109年度基交簡字第477號
    判決判處有期徒刑4月確定），於同日晚上7時26分許行經台
    2線與北34線道路交岔路口時，本應注意汽車行駛至交岔路
    口右轉彎時，應距交岔路口30公尺前顯示方向燈或手勢，換
    入外側車道、右轉車道或慢車道，駛至路口後再行右轉，而
    依當時情形天候晴，柏油路面，無缺陷，無障礙物，視距良
    好，客觀上並無不能注意之情事，竟疏未注意而逕自由內側
    車道右轉，適有吳青如駕駛車牌號碼000-0000號自用小客車
    搭載其未成年之女王○○（真實姓名年籍詳卷）沿台2線往宜
    蘭方向行駛，亦疏未注意在設有左右轉彎專用車道之交岔路
    口，直行車不得占用轉彎車道而沿右轉彎專用車道駛至上開
    路口欲直行，致甲○所駕駛之自用小客車右轉時右側車身因
    而碰撞吳青如駕駛之自用小客車左前車頭，導致王○○因而受
    有左膝部挫傷、右肘挫傷等傷害。
二、案經王○○訴由新北市政府警察局瑞芳分局報告臺灣基隆地方
    檢察署檢察官偵查後聲請簡易判決處刑。
    理  由
壹、程序部分：
    按被告以外之人於審判外之言詞或書面陳述，除法律有規定
    者外，不得作為證據；被告以外之人於審判外之陳述，雖不
    符前4條之規定，而經當事人於審判程序同意作為證據，法
    院審酌該言詞陳述或書面陳述作成時之情況，認為適當者，
    亦得為證據，刑事訴訟法第159條第1項、第159條之5第1項
    分別定有明文。本件所引用之被告甲○以外之人於審判外之
    陳述，檢察官、被告於本院審判程序時均同意有證據能力，
    本院審酌前開證據作成或取得時之狀況，並無違法或不當情
    事，復經本院於審判期日依法進行調查、辯論，應均具證據
    能力。
貳、實體事項
一、上揭犯罪事實，業據被告甲○於警詢、偵查及本院準備程序
    、審理時均坦承不諱，核與證人即告訴人王○○於警詢、偵查
    時之證述相符，復有長庚醫療財團法人基隆長庚紀念醫院診
    斷證明書、新北市政府警察局瑞芳分局道路交通事故現場圖
    、調查報告表、A3類道路交通事故調查紀錄表、初步分析研
    判表、AUA-0007號自用小客車行車紀錄器翻拍照片2張、現
    場暨車損照片26張等件在卷可稽，足認被告前揭之任意性自
    白應與事實相符，堪予採信。又本件被告酒精測定值超過標
    準駕駛自小客車肇事，涉犯公共危險罪嫌部分，業經本院以
    109年度基交簡字第477號判決判處有期徒刑4月確定，被告
    之過失行為，與告訴人所受之前開傷害間，應有相當因果關
    係，亦屬明確。是以，本件被告涉犯過失傷害犯行，事證明
    確，應予依法論科。
二、按刑法總則之加重，係概括性之規定，所有罪名均一體適用
    ；刑法分則之加重，係就犯罪類型變更之個別犯罪行為予以
    加重，成為另一獨立之罪名。道路交通管理處罰條例第86條
    第1項關於汽車駕駛人，無駕駛執照駕車、酒醉駕車，因而
    致人受傷或死亡，依法應負刑事責任者，加重其刑至二分之
    一之規定，係就刑法第284條第1項之過失傷害之基本犯罪類
    型，對於加害人為汽車駕駛人，無駕駛執照駕車、酒醉駕車
    ，因而致人受傷或死亡之特殊行為要件予以加重處罰，已就
    上述刑法第284條第1項犯罪類型變更之個別犯罪行為予以加
    重，而成另一獨立之罪名，自屬刑法分則加重之性質（最高
    法院92年度第一次刑事庭會議決議、99年度台非字第198號
    判決意旨參照），是核被告所為，係犯道路交通管理處罰條
    例第86條第1項、刑法第284條前段之汽車駕駛人酒醉駕車過
    失傷害罪。被告酒醉駕車，因而致告訴人受傷，依法應負刑
    事責任，爰依道路交通管理處罰條例第86條第1項之規定，
    加重其刑。
三、原審以被告犯行事證明確，予以論罪科刑，固非無見。惟查
    ：本件被告有道路交通管理處罰條例第86條第1項之「酒醉
    駕車」加重事由，原判決漏未論及此節及依法加重其刑，容
    有適用法律不當之違誤。上訴人即檢察官上訴意旨以本件被
    告於案發後未與告訴人達成民事和解，亦未賠償告訴人，犯
    後態度非佳，原判決顯屬過輕等語、上訴人即被告上訴意旨
    以原審量刑過重等語，指摘原判決不當，雖均無理由，然因
    原判決既有前開可議之處，自屬無可維持，應由本院將原判
    決撤銷改判。
四、爰審酌被告駕駛汽車，本應小心謹慎，遵守交通規則，以維
    自身及他人之用路安全，惟其明知自己酒醉，仍執意駕駛自
    小客車上路，且右轉彎時，逕自由內側車道右轉，因而與告
    訴人搭乘之車輛發生碰撞，致告訴人受有傷害非輕，殊值非
    難，兼衡本件被告過失責任之情節，及其自案發迄今，仍未
    能與告訴人達成民事上和解並賠償其損害，惟犯後坦承犯行
    之犯後態度，暨審酌其智識程度、生活狀況等一切情狀，量
    處如主文所示之刑，並諭知易科罰金之折算標準，以示懲儆
    。
五、據上論斷，應依刑事訴訟法第455條之1第1項、第3項、第36
    9條第1項前段、第299條第1項前段，道路交通管理處罰條例
    第86條第1項，刑法第11條前段、第284條前段、第41條第1
    項前段，刑法施行法第1條之1，判決如主文。
本案經檢察官呂秉炎聲請簡易判決處刑，檢察官江柏青、高永棟
到庭執行公訴。
中    華    民    國   110    年    11    月    11    日
                  刑事第二庭  審判長法  官  王福康
                                    法  官  鄭富容
                                    法  官  李  岳
以上正本證明與原本無異。
本件判決不得上訴。
中　　華　　民　　國　　110 　年　　11　　月　　11　　日
                                    書記官  白豐瑋
中華民國刑法第284條
因過失傷害人者，處一年以下有期徒刑、拘役或十萬元以下罰金
；致重傷者，處三年以下有期徒刑、拘役或三十萬元以下罰金。
道路交通管理處罰條例第86條
汽車駕駛人，無駕駛執照駕車、酒醉駕車、吸食毒品或迷幻藥駕
車、行駛人行道或行經行人穿越道不依規定讓行人優先通行，因
而致人受傷或死亡，依法應負刑事責任者，加重其刑至二分之一
。
汽車駕駛人，在快車道依規定駕車行駛，因行人或慢車不依規定
，擅自進入快車道，而致人受傷或死亡，依法應負刑事責任者，
減輕其刑。